【裁判字號】    95,親,26
【裁判日期】    951116
【裁判案由】    否認子女
【裁判全文】
臺灣臺中地方法院民事判決                95年度親字第26號
原        告  乙○○
被        告  甲○○
兼法定代理人  丙○○
上列當事人間否認子女事件，本院於民國九十五年十月二十六日
言詞辯論終結，判決如下：
    主      文
確認被告甲○○（男、被告丙○○於民國九十五年三月三十日五
時三十分，在臺中縣太平市佑甡婦產科診所產出）非被告丙○○
自原告受胎之婚生子。
訴訟費用由被告負擔。
    事實及理由
一、原告主張：原告與被告丙○○現婚姻關係存續中，惟被告丙○○自民國九十一年一月起即多次進出臺中縣清濱醫院治療
    精神疾病，期間雖曾短暫出院，惟皆未返家居住。更自九十
    四年五月由其母親接回娘家居住後，兩造即分居迄今，期間
    亦未曾發生性行為。詎被告丙○○竟於九十五年三月三十日
    產下被告甲○○，因被告甲○○係於原告與被告丙○○婚姻
    關係存續期間受胎，依法將被推定為原告與被告丙○○所生
    之婚生子，然實際上被告甲○○實非被告丙○○自原告所受
    胎，爰提起本訴等語。並聲明：如主文所示。
二、被告丙○○則以：原告確實是被告甲○○之生父，其雖曾至
    清濱醫院住院治療，惟出院期間曾返家與原告同住，否認第
    一次血親鑑定報告之真實性，並聲明：原告之訴駁回。
三、得心證之理由：
（一）本件原告主張其與被告丙○○婚姻關係仍存續中，被告丙○○並於九十五年三月三十日產下被告甲○○，惟被告甲○○實非被告丙○○自原告所受胎等情，業據原告提出戶
      籍謄本一份、行政院國軍退除役官兵輔導委員會臺中榮民
      總醫院（以下稱臺中榮民總醫院）九十五年五月十五日、
      七月二十日血親鑑定報告影本各一份為證，並經本院依職
      權函請臺中榮民總醫院檢送原告乙○○及被告甲○○血親
      鑑定報告相關資料過院查核無誤，此有臺中榮民總醫院九
      十五年七月七日中榮醫企字第０九五０００九二六五號函
      暨鑑定資料附卷可稽。參酌現代生物科學發達，醫學技術
      進步，以ＤＮＡ檢驗方法鑑定子女之血統來源之精確度已
      達百分之九十九點八以上，是原告之主張堪信為真實。
（二）被告丙○○雖否認上開臺中榮民醫院九十五年五月十五日
      之血親鑑定報告之真實性，惟經本院於九十五年七月十日
      當庭諭知再進行原告與被告甲○○之親子血緣鑑定，經原
      告、被告丙○○及被告甲○○，於同日至臺中榮民總醫院
      再為血親鑑定，其鑑定結果略以：「1、甲○○的基因型
      D8S1179-11、D21S11-33.2、D7S820-12、CSF1PO-11、D3S
      1358-15、THO1-9、D13S317-8、D16S539-10、D2S1338-23
      、D19s433-14、vWA-14或16、TPOX-8或11、D18S51-16、D
      5S818-11、FGA-20等基因半形必來自母親（丙○○）。因
      此父親必須具有基因半形：D8S1179-14、D21S11-30、D7S
      820-9、CSF1PO-10、D3S1358-16、THO1-7、D13S317-10、
      D16S539-13、D2S1338-23、D19S433-14、vWA-14或16、TP
      OX-8或11、D18S51-16、D5S818-11、FGA-20等基因半形。
      2、由於乙○○不具有D8S1179-14、D21S11-30、D7S820-9
      、CSF1PO-10、D3S1358-16、THO1-7、D13S317-10、D16S5
      39-13、D2S1338-23、D19S433-14、vWA-14或16、TPOX-8
      或11、D18S51-16、D5S818-11、FGA-20等基因半形之可能
      ，因此可以排除『乙○○是甲○○的親生父親』這一個假
      設。（九重排除）」，此亦有臺中榮民總醫院九十五年七
      月二十日之血親鑑定報告在卷可按，足見該次鑑定亦排除
      原告係被告甲○○親生父親之可能性。是被告丙○○否認
      血親鑑定報告之真實性，尚屬無由。
（三）被告丙○○另抗辯稱，其雖曾至臺中縣清濱醫院住院治療
      ，惟期間亦有出院並返家與原告同住，被告甲○○確係原
      告之婚生子女云云。惟經本院依職權函請臺中縣佑甡婦產
      科診所查明被告丙○○之受胎日期，該診所回覆被告丙○○之受胎日期約為九十四年七月五日，此有佑甡婦產科診
      所回覆單，在卷可查。再經本院依職權函請臺中縣清濱醫
      院檢送被告丙○○之住出院日期，被告丙○○先後四次於
      九十一年一月十四日至九十二年八月七日止，九十二年十
      月三日至九十三年七月一日止，九十三年八月一日至及九
      十四年四月四日止，九十四年五月六日至九十四年五月十
      五日止，在該院住院治療，此有清賓醫院九十五年八月十
      五日九十五清醫字第０七０號函文，附卷可參。是以，被
      告丙○○既於九十四年五月十五日出院，而其受胎期間則
      約在九十四年七月五日，則被告丙○○受胎期間，並未在
      清賓醫院住院治療，應可認定。然證人即原告友人吳清參
      到庭證述略以：「（兩造何時開始分居？）九十四年五月
      。我與原告是很熟的同事，所以知道。」「（九十四年五
      月，兩造就完全沒有住在一起？）丙○○從九十四年五月
      開始就完全沒有回到原告住處。」（本院九十五年六月二
      十二日言詞辯論筆錄參照）。再者，證人即兩造之子女陳
      坤貴到庭證述略以：「（母親在九十四年五月十五日從清
      濱醫院出院後，有無返家居住？）沒有。媽媽出院後就住
      在外婆家，媽媽出院後並沒有馬上回家，媽媽回家的時候
      ，已經懷孕了。」（本院九十五年九月十一日言詞辯論筆
      錄參照）。觀諸證人吳清參係原告同事，來往密切，而證
      人陳坤貴係兩造子女，復與原告同住，其對於被告丙○○
      出院後是否返家與原告同住，理應知之甚詳。是以，證人
      吳清參、陳坤貴所為之證詞均屬可採。由上開證人所述情
      節可知，被告丙○○自清濱醫院出院之後，並未返家與原
      告同住，被告丙○○此部分之抗辯，亦不足採。
（四）按從子女出生日回溯第一百八十一日起至第三百零二日止
      ，為受胎期間；妻之受胎，係在婚姻關係存續中者，推定
      其所生子女為婚生子女。前項推定，如夫妻之一方能證明
      妻非自夫受胎者，得提起否認之訴。但應於知悉子女出生
      之日起，一年內為之，民法第一千零六十二條第一項、第
      一千零六十三條定有明文。本件被告甲○○之受胎期間，
      既在原告與被告丙○○婚姻關係存續中，則依法自應推定
      被告甲○○為原告與被告丙○○之婚生子女，然被告甲○○既非被告丙○○自原告受胎所生等情，已如前述。則原
      告於九十五年六月六日，即在知悉子女出生之日起一年內
      ，提起本件否認子女訴訟，依前揭法律規定，為有理由，
      應予准許。
四、訴訟費用負擔之依據：民事訴訟法第七十八條、第八十五條
    第一項前段。
中    華    民    國    95    年    11    月    16    日
                  家事法庭  法  官  林三元
以上正本係照原本作成。
如對本判決上訴，須於判決送達後二十日之不變期間內，向本院
提出上訴狀。
中    華    民    國    95    年    11    月    20    日
                            書記官


司法院資訊處製作；財團法人民間司法改革基金會備份。
